【裁判字號】    90,易,294
【裁判日期】    900329
【裁判案由】    偽造文書
【裁判全文】
臺灣高雄地方法院刑事判決                            九十年度易字第二九四號
    公  訴  人  臺灣高雄地方法院檢察署檢察官
    被      告  乙○○
右列被告因偽造文書案件，經檢察官提起公訴（八十九年度偵字第一二四五六號），
本院判決如左：
    主  文
乙○○偽造署押，足生損害於公眾及他人，累犯，處有期徒刑參月，如易科罰金以參
佰元折算壹日。
扣案變造之「甲○○」國民身分證影本乙紙（含正反面）、偽造之附於高雄市政府警
察局新興分局高市警新分刑字第○七一四四號刑事卷宗內偵訊（調查）筆錄上之「甲
○○」署名及指印各貳枚、附於權利宣示通知書上之「甲○○」署名及指印各壹枚、
附於指認犯罪嫌疑人紀錄表上之「甲○○」署名及指印各壹枚及附於台灣高雄地方法
院檢察署八十九年度偵字第八五九六號卷宗訊問筆錄上之「甲○○」署名壹枚，均沒
收之。
    事  實
一、乙○○曾於民國八十二年間因施用毒品案件，經台灣高等法院高雄分院八十二年
    度上訴字第三八一七號判處有期徒刑四年確定，嗣於八十三年間，又因贓物案件
    ，經台灣高等法院高雄分院八十三年度上易字第二○八○號判處有期徒刑四月確
    定，兩案聲請定執行刑，應執行有期徒刑四年二月；又於八十三年間，因違反肅
    清煙毒條例案件經本院八十三年度訴字第二九八六號判處有期徒刑三年六月確定
    ，二案接續執行，於八十四年三月七日入監執行，於八十六年三月二十八日假釋
    出獄（均未構成累犯）。詎於假釋期間，復因贓物案件，經台灣高等法院高雄分
    院八十六年度上易字第二一八八號判處有期徒刑五月確定，於八十七年一月二十
    一日入監服刑，於八十七年五月二十三日執行完畢（含羈押日數二十八日）（此
    部分構成累犯），嗣經依法撤銷假釋，而遭台灣高雄地方法院檢察署執行通緝。
    詎仍不知悔改，竟為避免追緝，於八十八年九月下旬某日，在其位於彰化縣芬園
    鄉○○○路之住處，將自己之國民身分證影印後再將其上姓名、年籍、身分證號
    碼等資料塗改為「甲○○」之姓名、年籍、身分證號碼，予以變造後製成影本，
    置於身上以備查用。嗣於八十九年四月十五日因竊盜案件經警查獲，為避免遭緝
    獲及受刑事處分，竟於八十九年四月十五日十七時十分許，在高雄市政府警察局
    新興分局自強派出所，行使上開變造之身分證影本供警查證，並接續於權利宣示
    通知書、指認犯罪嫌疑人紀錄表及偵訊（調查）筆錄上，偽造「甲○○」之簽名
    及指印各四枚。又其為達冒名應訊之同一目的，於高雄市政府警察局新興分局將
    上開竊盜案件移送台灣高雄地方法院檢察署偵查時，接續於同年月十六日上午九
    時二十分許，在該署經檢察官訊問後，於訊問筆錄上偽造「甲○○」之簽名一枚
    ，足生損害於「甲○○」、高雄市政府警察局新興分局及台灣高雄地方法院檢察
    署偵查之正確性。嗣經甲○○本人收受台灣高雄地方法院檢察署八十九年度偵字
    第八五九六號起訴書後始發覺上情。
二、案經台灣高雄地方法院檢察署檢察官自動檢舉並偵查起訴。
    理  由
一、訊據被告乙○○對於右揭犯罪事實坦承不諱，核與其於警訊及偵訊時供述之情節
    相符，此外復有高雄市政府警察局新興分局高市警新分刑字第○七一四四號刑事
    案件偵查卷宗、台灣高雄地方法院檢察署八十九年度偵字第八五九六號卷宗影本
    各乙份及變造之國民身分證正、反面影本各乙紙在卷足稽，本件事證明確，被告
    犯行堪以認定。
二、被告於經警查獲時，提示變造之「甲○○」身分證影本供警方查證，核其所為，
    係犯刑法第二百十六條、第二百十二條之行使變造特種文書罪，其變造特種文書
    後復持以行使，變造之低度行為為行使之高度行為所吸收，不另論罪。又稱文書
    者，乃指以文字或符號為一定意思表示之有體物而言，且其內容須具有法律意義
    或與日常生活有利害關係之一定意思表示，始足當之。而權利宣示通知書，僅係
    警員為證明訊問程序確依刑事訴訟法規定而為，同於筆錄開端直接載明爾，被告
    於通知書上簽名，其性質並非屬文書之一種。是被告於權利宣示通知書、指認犯
    罪嫌疑人紀錄表、偵訊（調查）筆錄及訊問筆錄等文件上，偽造「甲○○」之簽
    名及指印，核其所為，係犯刑法第二百十七條第一項之偽造署押罪。其先後於高
    雄市政府警察局新興分局及台灣高雄地方法院檢察署偽造署押之行為，係基於冒
    名應訊之同一犯意下之接續行為，僅侵害一個法益，應論以一罪。另其所犯行使
    變造特種文書罪與偽造署押罪二罪間，有方法與目的之牽連關係，為牽連犯，應
    從一重依偽造署押罪論處。檢察官認被告上開先後偽造署押之行為，應論以連續
    犯，另所犯行使變造特種文書罪與偽造署押罪間，應分論併罰，均有誤會，附此
    敘明。被告前因贓物案件，經台灣高等法院高雄分院八十六年度上易字第二一八
    八號判處有期徒刑五月確定，於八十七年一月二十一日入監服刑，於八十七年五
    月二十三日執行完畢（此有台灣高等法院被告全國前案紀錄表及台灣高雄地方法
    院檢察署刑案資料查註紀錄表附卷足憑），其前受有期徒刑之執行完畢，五年內
    再犯本件最重本刑為有期徒刑以上之罪，為累犯，應依刑法第四十七條之規定加
    重其刑。爰審酌被告有事實欄所載之前科，顯見其品性非佳；又其變造國民身分
    證冒名應訊，對追訴犯罪之正確性足生影響，惟其犯罪後，坦承犯行，態度尚稱
    良好等一切情狀，量處主文所示之刑，並諭知易科罰金之折算標準，以資儆懲。
    又扣案變造之「甲○○」國民身分證影本一紙（含正反面），為被告所有且係供
    本案犯罪所用之物，應依刑法第三十八條第一項第二款沒收之；另扣案如事實欄
    所示偽造之「甲○○」署名五枚及指印四枚，應依刑法第二百十九條之規定沒收
    之。
三、按被告犯罪後，刑法第四十一條第一項，已於九十年一月十日修正公布，並於同
    月十二日生效施行，其修正後規定為「犯最重本刑為五年以下有期徒刑之罪，而
    受六月以下有期徒刑或拘役之宣告，因身體、教育、職業或家庭之關係或其他正
    當事由，執行顯有困難者，得以一元以上三元以下折算一日，易科罰金。但確因
    不執行所宣告之刑，難收矯正之效，或難以維持法秩序者，不在此限。」舊法僅
    規定為「犯最重本刑為三年以下有期徒刑之罪，而受六月以下有期徒刑或拘役之
    宣告，因身體、教育、職業或家庭之關係，執行顯有困難者，得以一元以上三元
    以下折算一日，易科罰金。」比較新舊法之結果，修正後之現行刑法第四十一條
    第一項後段附加規定「但確因不執行所宣告之刑，難收矯正之效，或難以維持法
    秩序者不在此限」部分，對被告較為不利，依刑法第二條第一項但書之規定，自
    應適用修正前刑法第四十一條之規定，附此敘明。
據上論斷，應依刑事訴訟法第二百九十九條第一項前段，刑法第二條第一項但書、第
二百十七條第一項、第二百十六條、第二百十二條、第五十五條、第四十七條、第三
十八條第一項第二款、第二百十九條、修正前刑法第四十一條，罰金罰鍰提高標準條
例第一條前段、第二條，判決如主文。
中      華      民      國    九十    年      三      月    二十九      日
                      臺灣高雄地方法院刑事第二庭
                                    審判長法  官  黃  三  友
                                          法  官  廖  建  瑜
                                          法  官  高  英  賓
右正本證明與原本無異。
如不服本判決，應於判決送達後十日內，向本院提出上訴狀。
                                          書記官  林  雯  琪
中      華      民      國    九十    年      三      月      三十      日


司法院資訊處製作；財團法人民間司法改革基金會備份。
